臺灣士林地方法院刑事判決　　　　　　　96年度重訴字第14號
公　訴　人　臺灣士林地方法院檢察署檢察官
被　　　告　甲○○
　　　　　　　　　　（現於臺灣士林看守所羈押中）
指定辯護人　本院公設辯護人　姜惠如
上列被告因殺人案件，經檢察官提起公訴（96年度偵字第4178號
），本院判決如下：
    主  文
甲○○殺人，處有期徒刑拾肆年，褫奪公權壹拾年，未扣案之水
果刀壹把沒收。
    事  實
一、甲○○於民國96年3 月16日晚上8 時許，在飲酒後意識仍清
    楚之狀況下，前往友人余建成位於臺北市○○區○○街22巷
    23弄1 號1 樓住處，欲找余建成索討新臺幣（下同）3,000
    元之欠款，見余建成正與黃秀玉、王文娣、余淑娟及丙○○
    等人玩麻將牌，乃心生不滿，認余建成既有錢玩麻將，何以
    不還3,000 元，遂前往余建成之妻乙○做生意之攤位，向乙
    ○表示上開不滿之意。嗣於同日晚上10時許，乙○收攤返回
    住處，見甲○○坐在其住處之客廳，即向余建成表示若與甲
    ○○真有債務關係，應返還積欠甲○○之款項，余建成聞後
    心生不滿，乃向甲○○質問「為何向乙○告狀？」，並將3,
    000 元丟在地上，為甲○○取回。惟甲○○回家後，仍不滿
    意何以余建成將錢丟於地上，乃於同日晚上11時許，再度前
    往上開住處找余建成理論，雙方因而發生口角，隨即遭余建
    成推擠趕出該住處。詎甲○○因而心生怨懟，先前往余建成
    住處附近之商店購買水果刀1 把，其明知持刀刃10公分長之
    水果刀，往人體胸肩部鎖骨上處部位猛刺，會切斷人體動脈
    造成大量失血，而發生死亡之結果，竟基於殺人致死之故意
    ，持該水果刀，於同年3 月17日凌晨0 時27分許，前往余建
    成住處按門鈴，待余建成打開住處大門後，趁余建成面對其
    不備之際，以右手虎口朝上握刀之方式，先朝余建成左側腋
    下猛刺1 刀，致余建成左側胸部受有約2 ×0.5 公分之刺創
    傷、左手肘受有約5 ×0.1 公分之表皮傷，再接續以同方式
    持刀，由上往下朝余建成左側胸肩部鎖骨上處猛刺1 刀，致
    生長1.2 公分之穿刺傷深入胸腔，經過鎖骨下方切斷左鎖骨
    下動脈，致被害人左鎖骨下動脈遭切斷，引發大量出血。丙
    ○○見狀上前欲搶下水果刀制止甲○○，因而與甲○○發生
    拉扯而遭劃傷手部（丙○○傷害部分未據告訴）。嗣甲○○
    見余建成受傷倒地後逃逸，並將上開水果刀丟於附近路邊，
    余建成則經乙○、黃秀玉、王文娣及余淑娟等人送醫急救，
    仍於同年3 月17日凌晨1 時52分許，因左鎖骨下動脈大量出
    血休克不治死亡。甲○○於案發後隨即逃往大陸，嗣於96年
    3 月29日晚上9 時45分許搭機返臺，在臺灣桃園機場入境大
    廳為警當場拘提到案。
二、案經臺北市政府警察局士林分局報告臺灣士林地方法院檢察
    署檢察官偵查起訴。
    理  由
壹、程序部分：
    被告甲○○及其指定辯護人、檢察官對於以下本院作為得心
    證依據之各項證據資料，均不爭執證據能力，且於本院審理
    中同意作為證據（見本院卷第11至14頁），本院審酌上開各
    項證據作成時之狀況，認為並無不適當之情事，依刑事訴訟
    法第159 條之5 第1 項之規定，均認有證據能力，合先說明
    。
貳、實體部分：
一、訊據被告甲○○固不否認有於上開時、地與被害人余建德因
    債務糾紛發生爭執，並於購買水果刀後，持水果刀刺向被害
    人，因而致被害人死亡之事實，惟矢口否認有何殺人之犯罪
    故意，辯稱：伊並無殺人之故意，只是想教訓余建成云云。
    然查：
  (一)被告甲○○如何於上開時、地與被害人余建成因債務關係發
    生爭執，及被告手持刀刃長約10公分之水果刀1 把，往被害
    人左側腋下猛刺1 刀，致被害人左側胸部受有約2 ×0. 5公
    分之刺創傷，進入胸腔於左第5 、6 肋骨間，並左手肘受有
    約5 ×0.1 公分之表皮傷，被告再接續以反手握刀之方式，
    由上往下朝被害人左側胸肩部鎖骨上處猛刺1 刀，致生長1.
    2 公分之穿刺傷深入胸腔，經過鎖骨下方切斷左鎖骨下動脈
    ，致被害人左鎖骨下動脈遭切斷，引發大量出血休克死亡等
    情，業被告迭於警詢、檢察官偵查及本院審理中供承不諱，
    核與證人丙○○、乙○於本院審理中結證（見本院卷第56至
    64頁）相符，並經證人余淑娟於警詢（見96偵字第4178號卷
    第8 至10頁）、證人黃秀玉於檢察官偵訊（見96相字第214
    號卷第59至60頁）、證人王文娣於警詢、檢察官偵訊時（見
    96偵字第4178號卷第20至22頁，96相字第214 號卷第60至61
    頁）證述明確，復有被告於本院準備程序時所描繪之刀刃長
    約10公分之水果刀圖案、現場採證照片、被害人照片、法務
    部法醫研究所96年6 月1 日法醫理字第0960001358號函檢送
    解剖報告書及鑑定報告書、相驗筆錄、臺灣士林地方法院檢
    察署法醫驗斷書、臺灣士林地方法院檢察署相驗屍體證明書
    、相驗照片18張、解剖照片29張附卷（見本院卷第23頁、96
    偵字第4178號卷第41至50頁、第21至38頁，96相字第214 號
    卷第48至54頁、第88至90頁、第73至83頁、第91頁、第111
    至119 頁、第122 頁135 頁）可稽，且有被告指認其犯罪所
    使用同類型之水果刀1 把在案可憑，而上開犯罪現場經警察
    為指紋之勘驗鑑定，確有被告甲○○左姆指留存之指紋，此
    有內政部警政署刑事警察局96年4 月10日刑紋字第09600501
    71號所附鑑驗書1 份附卷（參見本院卷第33至38頁）可稽，
    足認被告之行為與被害人之死亡有因果關係。至被告所刺2
    刀之順序，因上開證人等於警詢及偵查中均僅看見被告在客
    廳門口處刺被害人左側胸肩部鎖骨上處之1 刀，惟被害人住
    處大門至客廳間尚有一小段距離，該處光線較暗，此為證人
    乙○於本院審理中結證無訛（參見本院卷第64頁），並有現
    場照片附卷（見96相字第214 號卷第37至40頁）可憑，是被
    告所刺被害人左側胸部1 刀，應認係在刺被害人左側胸肩部
    鎖骨上處之1 刀之前，而證人丙○○於本院審理中將上開2
    刀順序相反之證述，尚與事實不符，自難採信。從而，上開
    犯罪事實已甚明確，堪以認定。
  (二)被告雖辯稱：伊無殺人之故意，只是想教訓余建成云云。惟
    按殺人罪之成立，須有使人生命喪失之故意，並實施殺傷之
    行為，故殺人與傷害罪之區別，當以下手殺傷時，是否明知
    或預見足以致人於死亡為斷，至被害人受傷之部位、傷痕之
    多寡輕重、犯人所用之凶器、下手實施情形，均為認定有無
    殺人故意之判斷資料（最高法院18年上字第1309號、19年上
    字第718 號、20年非字第104 號、44年台上字第373 號判例
    可資參照）。經查，被告固與被害人余建成為朋友，而且僅
    有3,000 元之債務糾紛，然殺人之犯罪行為仍不排除於此種
    狀況之下產生，且按本件被告始終不滿意被害人不但不清償
    積欠之債務，而且態度惡劣地回應，遂手持購得之水果刀1
    把，猛力刺往被害人之左側胸部及左側胸肩部鎖骨上處等人
    體重要部位，且刺往左側胸肩部鎖骨上處之一刀，不但係以
    反手握刀之方式，而且該處又係人體大動脈經過之處，該刀
    造成長1.2 公分之穿刺傷深入胸腔，經過鎖骨下方切斷左鎖
    骨下動脈，致被害人左鎖骨下動脈遭切斷，引發大量出血休
    克死亡，足見被告針對該致命之處持刀施力甚大，應認本件
    被告持水果刀刺向被害人時，主觀上已有殺人致死之犯罪故
    意，甚為灼然。從而，被告上開所辯，委無可採。至被告於
    犯罪當時之精神狀態，意識相當清楚，並未受酒精之影響，
    業據證人丙○○、乙○於本院審理中結證綦詳。綜上，被告
    殺人致死之犯行，事證明確，洵堪認定。
二、核被告所為，係犯刑法第271 條第1 項殺人既遂罪。被告持
    水果刀先後2 次刺向被害人之所為，係基於同一殺人犯意下
    ，於緊接之時、地而為之接續動作，應認係一個犯罪行為，
    僅論以一個殺人既遂罪。爰審酌被告與被害人原係朋友關係
    ，被告僅因3,000 元之債務糾紛而與被害人余建成發生爭執
    ，進而萌生殺意，持水果刀猛力刺往被害人身體致死，造成
    被害人家庭之悲劇，迄今未與被害人家屬達成和解而得其家
    屬之原諒，又被告知道鑄下大錯之初，雖逃往大陸，惟其仍
    同意返臺接受偵查，到案後除辯稱無殺人之故意外，自始即
    坦承前開客觀上殺人之犯行不諱，於歷次審理庭訊，已見悔
    意，及其品行、知識程度等一切情狀，量處如主文所示之刑
    ，並依其犯罪之性質，認為有褫奪公權之必要，爰依刑法第
    37條第2 項之規定，宣告褫奪公權10年。至未扣案之水果刀
    1 支，係被告所有供上揭犯罪所用之物，業據被告供承明確
    ，並無證據證明業已滅失，爰依刑法第38條第1 項第2 款，
    宣告沒收。
據上論斷，應依刑事訴訟法第299 條第1 項前段，刑法第271 條
第1 項、第38條第1 項第2 款、第37條第2 項，判決如主文。
本案經檢察官林宏松到庭執行職務。
中　　華　　民　　國　　96　　年　　8 　　月　　7 　　日
                  刑事第一庭審判長法　官  洪英花
                                  法  官  林清吉
                                  法  官  雷雯華
以上正本證明與原本無異。
如不服本判決應於送達後10日內向本院提出上訴狀。
                                  書記官  陳如玲
中　　華　　民　　國　　96　　年　　8 　　月　　7 　　日
附錄本案論罪科刑法條之依據：
刑法第271條第1項
殺人者，處死刑、無期徒刑或 10 年以上有期徒刑。
